【裁判字號】    92,聲判,7
【裁判日期】    920921
【裁判案由】    聲請交付審判
【裁判全文】
臺灣桃園地方法院刑事裁定                            九十二年度聲判字第七號
    聲  請  人  加昌貨運股份有限公司  設桃園縣觀音鄉忠路二九號一樓
    代  表  人  邱顯欽
    被      告  甲○○
    代  理  人  林辰彥律師
                黃淑怡律師
                張凱輝律師
右聲請人因被告詐欺案件，不服臺灣高等法院檢察署九十一年十二月十五日駁回再
議之處分（九十一年度上聲議字第二三六八號），聲請交付審判，本院裁定如左：
     主  文
聲請駁回。
     理  由
一、本件聲請人以被告甲○○涉犯詐欺罪嫌，向臺灣桃園地方法院檢察署檢察官提出
    告訴，經該檢察署檢察官以九十一年度偵字第三０五０號為不起訴處分後，聲請
    人不服而聲請再議，經臺灣高等法院檢察署以九十一年度上聲議字第二五八六號
    處分書，以聲請再議為無理由而駁回，合先敘明。
二、按告訴人不服上級法院檢察署檢察長或檢察總長認再議為無理由而駁回之處分者
    ，得於接受處分書後十日內委任律師提出理由狀，向該管第一審法院聲請交付審
    判。法院認為交付審判之聲請不合法或無理由者，應駁回之。刑事訴訟法第二百
    五十八條之一、第二百五十八條之三第二項前段，分別定有明文。又向法院聲請
    交付審判，係新增對於「檢察官不起訴或緩起訴裁量權」制衡之一種外部監督機
    制，法院僅就檢察官所為不起訴或緩起訴之處分是否正確加以審查，以防止檢察
    機關濫權，法院並非檢察官之延伸，法院亦不負擔偵查之作為。依此立法精神，
    同法第二百五十八條之三第三項規定法院審查聲請交付審判案件時「得為必要之
    調查」，其調查證據之範圍，自應以偵查中曾顯現之證據為限；而同法第二百六
    十條對於不起訴處分已確定或緩起訴處分期滿未經撤銷因發現新事實新證據者得
    再行起訴之規定，其立法理由說明該條所謂不起訴處分已確定者，包括「聲請法
    院交付審判復經駁回者」之情形在內，是前述「得為必要之調查」，其調查證據
    範圍，更應以偵查中曾顯現之證據為限，不得就告訴人新提出之證據再為調查，
    亦不得蒐集偵查卷以外之證據，否則，將與刑事訴訟法第二百六十條之再行起訴
    規定，混淆不清，亦將使法院兼任檢察官而有回復「糾問制度」之虞；且法院裁
    定交付審判，即如同檢察官提起公訴使案件進入審判程序，是法院裁定交付審判
    之前提，必須偵查卷內所存證據已符合刑事訴訟法第二百五十一條第一項規定「
    足認被告有犯罪嫌疑」檢察官應提起公訴之情形，亦即該案件已經跨越起訴門檻
    ，否則，縱或法院對於檢察官所認定之基礎事實有不同判斷，但如該案件仍須另
    行蒐證偵查始能判斷應否交付審判者，因交付審判審查制度並無如同再議救濟制
    度得為發回原檢察官續行偵查之設計，法院仍應依同法第二百五十八條之三第二
    項前段規定，以聲請無理由裁定駁回。
三、本件聲請人以：１、共同被告呂理庚交付面額新台幣（下同）七百二十萬元支票
    為支付四部車共一千零九十二萬元之第一期款，係先取信於聲請人，實則每部車
    底盤單價為二百六十萬元。加上安裝費、稅金、牌照稅、燃料稅、檢驗費、規費
    及手續費，聲請人之成本價每部車為二百八十九萬九千二百零九元，被告竟以二
    百六十萬之低價向共同被告呂理庚經營之皇陽公司購買，２、聲請人於八十九年
    八月十一日始自和泰公司取得系爭貨車底盤，被告卻於同年七月二十七日即與皇
    陽公司簽訂購車預約單，同年八月一日在共同被告呂理庚向日盛公司以該車輛設
    定動產抵押借款之契約書上簽名任保證人，３、共同被告呂理庚以現金付款為由
    於八十九年十月十六日派黃博文取回七百二十萬元支票，繼與被告甲○○於八十
    九年十二月一日出具切結書保證車款若未付清，願將車歸還，嗣不僅未付車款，
    尚且於九十年一月八日將車轉賣他人等為由，認被告與呂理庚共同詐欺聲請人所
    有之係爭貨車。惟按案件犯罪嫌疑不足者，應為不起訴處分，刑事訴訟法第二百
    五十二條第十款，定有明文。經本院依職權調閱前開偵查卷宗，依該卷宗內所附
    之被告與皇陽公司簽訂之購車預約單、呂理庚出具之八十九年七月二十七日、同
    年九月五日、七日之收據影本，立約日為八十九年十月二十五日之向日盛公司貸
    款之動產抵押契約書、被告為分期清償貸款所簽發之支票明細表（編號八九四０
    六九號分期票據明細表）、汽車貨運接受個別經營者委託服務契約書等文件，可
    知被告於八十九年七月二十七日給付訂金十萬元後，以二百六十二萬元之價格向
    皇陽公司訂購的系汽車底盤，聲請人乃於同年八月十一日向和泰公司訂購汽車底
    盤，被告在訂購汽車底盤後，即於八十九年八月二日與皇陽公司簽訂汽車貨運接
    受個別經營者委託服務契約，並與呂理庚向日盛公司辦理動產抵押借款，日盛公
    司在與被告與呂理庚對保，尚未與皇陽公司簽訂動產抵押契約書，被告即以簽發
    八十九年九月五日支票與日盛公司，以支付第一期分期付款，因此被告確係向皇
    陽公司購車，並靠行在該公司，則被告與呂理庚果共同詐欺聲請人，何須與皇陽
    公司簽具上開委託服務委託書，並以自己名義簽發分期還款之支票？又被告係以
    二百六十二萬元購買汽車底盤，價格猶高出聲請人所稱之二百六十萬元，且其尚
    須支付車身打造之一切費用（含貨等稅捐），除已支付予皇陽公司之四十萬元外
    ，尚應負擔向日盛公司借貸之三百一十五萬元分期款，換言之被告購車總價應為
    三百五十五萬元，並無以低於聲請人出賣予皇陽公司之價格向共同被告呂理庚買
    車之情事。至被告固於八十九年十二月一日書立切結書，保證若未付清車款，願
    將車輛歸還，嗣後卻將車輛轉賣，而未依約履行，亦僅單純民事債務不履行，尚
    難據此即認被告與呂理庚係共同詐欺聲請人。是綜上所陳，並無積極證據足資證
    明被告與呂理庚係共犯詐欺犯行。
四、經核閱臺灣桃園地方法院檢察署及臺灣高等法院檢察署聲請再議處分書，聲請人
    於偵查時所提之上開理由均已詳予調查斟酌並詳加論述所憑證據及其認定之理由
    ，所載證據取捨及事實認定之理由，並無違背經驗法則或論理法則之情事，是原
    檢察官及臺灣高等法院檢察署檢察長以被告犯罪嫌疑不足，分別予以不起訴處分
    及駁回再議之聲請，認事用法，並無不當。聲請人聲請交付審判意旨猶執前詞，
    被告必與呂理庚共犯詐欺犯行，尚嫌速斷，本件被告之罪嫌由卷內資料判斷，未
    達於起訴之門檻甚明，是依前揭說明，本件聲請人此部分聲請交付審判，為無理
    由，自應予以駁回。
據上論斷，應依刑事訴訟法第二百五十八條之三第二項前段，裁定如主文。
中          華         民        國    九十二   年   九   月  二十一    日
                                  臺灣桃園地方法院刑事第一庭
                                      審判長法  官   吳爭奇
                                            法  官   黃梅淑
                                            法  官   潘政宏
右正本證明與原本無異。
不得抗告。
                                            書記官   王月香
中        華        民        國     九十二    年    十    月    一    日


司法院資訊處製作；財團法人民間司法改革基金會備份。
